【裁判字號】    95,重上更(三),156
【裁判日期】    951130
【裁判案由】    毒品危害防制條例
【裁判全文】
臺灣高等法院刑事判決           95年度重上更(三)字第156號
上  訴  人
即  被  告  甲○○
                    現於臺灣臺北監獄台北分監
指定辯護人  扶助律師莊志成律師
上列上訴人因毒品危害防制條例案件，不服臺灣桃園地方法院90
年度重訴字第24號，中華民國92年8月29日第一審判決(起訴案號
：臺灣桃園地方法院檢察署89年度偵字第17016號)，提起上訴，
判決後，經最高法院第三次發回更審，本院判決如下：
    主  文
原判決撤銷。
甲○○販賣第一級毒品，累犯，處無期徒刑，褫奪公權終身。
扣案如附表一（一）、、（二）、（三）、、三所
示之物，均沒收銷燬之，扣案之如附表一（一）、（二）、
三、、、所示之物及扣案販毒所得（包括販賣第一級毒
品及第二級毒品之所得）新臺幣伍萬元，均沒收。
    事  實
一、甲○○於民國68年間，因偽造有價證券罪，經最高法院判處
    有期徒刑二年確定；復於81年間，因違反麻醉藥品管理條例
    ，經臺灣板橋地方法院判處有期徒刑5月、6月確定；又於83
    年間，因非法吸用、販賣化學合成麻醉藥品，經原審法院及
    本院分別判處有期徒刑10月、5年4月確定，合併定應執行之
    刑為有期徒刑5年10月，並於87年4月24日假釋出監；89年10
    月29日縮刑期滿執行完畢。
    猶不知悔改，復意圖營利，自不詳姓名及處所販入海洛因、
    安非他命，並備妥分裝袋、不明成份之白色粉末（用以混充
    入毒品內）及電子秤、研磨機等工具，於89年10月初，在桃
    園縣中壢市○○○路「統領保齡球館」內，同時販賣林宗德
    海洛因、安非他命各半兩，總價為新臺幣(下同）5萬元，林
    宗德並未當場支付甲○○。
    嗣於89年11月4日凌晨4時49分33秒許，林宗德於桃園縣平鎮
    市○○路「好伯春汽車旅館」303 室內以0000000000號行動
    電話（該門號為王八機門號，係冒用簡子妮名義登記之易通
    卡門號）撥打甲○○持用之0000000000號行動電話，通知甲
    ○○已備妥前開價金5 萬元，可前來取款。甲○○於接獲電
    話後，除欲前往收取該價金外，駕駛ＰＧ─3886號賓士轎車
    載同理容小姐吳馥佑（業經檢察官為不起訴處分），同時意
    圖販賣而持有附表一所示之海洛因、安非他命前往「好伯春
    汽車旅館」303 室內，並將附表一（一）所示之海洛因置於
    桌上，當林宗德之面，以小剪刀將海洛因塊剪成小塊分裝，
    企圖使林宗德起意購買海洛因。
    適警員接獲線報，乃於該日清晨7 時許至前開房間臨檢，當
    場查獲置於桌上如附表一（一）所示之海洛因等物及林宗德
    用以支付甲○○前開5萬元毒品價金；再於如附表一(二）、
    （三）所示之處所扣得如附表一（二）、（三）所示之物；
    又在林宗德身上扣得如附表二所示之物。同日上午10時許、
    下午5時許，警員復將甲○○(會同前往者尚有律師、家屬）
    帶往位於桃園縣中壢市○○街208巷91號住處搜索，扣得如
    附表三所示之物。
二、案經桃園縣政府警察局八德分局（下稱八德分局）報請臺灣
    桃園地方法院檢察署檢察官偵查起訴。
    理  由
壹、判罪部分：
一、訊據上訴人即被告甲○○坦承上開時地，駕駛ＰＧ─3886號
    自用小客車前往「好伯春汽車旅館」303 室內時，為警當場
    查獲附表一所示之物；及於住處查獲附表三所示之物等情，
    雖矢口否認有販賣毒品犯行，辯稱，89年11月4日凌晨2時36
    分劉建民來電相約至臺一線內壢路段旁相見，其駕車赴約，
    嗣後劉建民表示欲返回臺北，身上攜帶毒品恐有危險，乃將
    毒品丟置小客車內，其因恐劉建民留下假海洛因而嗣後索還
    真海洛因，故於好伯春汽車旅館找林宗德前來鑑定真假云云
    。
二、經查上開本件毒品、器物查獲之事實以及上訴人即被告以電
    話通聯林宗德前來「好伯春汽車旅館」303 室與出示毒品予
    林宗德並查獲現款5 萬元之事實，業經上訴人即被告供認不
    諱，核與林宗德証述吻合，並有扣案如附表所示之之毒品、
    器物及現款可資佐證，事證明確，至堪認定。茲應查究者厥
    為，上訴人即被告有無以營利之意圖販入第一及毒品海洛因
    、第二及毒品安非他命？有無於89年10月初，在桃園縣中壢
    市○○○路「統領保齡球館」內，同時販賣林宗德海洛因、
    安非他命各半兩，總價為新臺幣(下同）5萬元？在「好伯春
    汽車旅館」303 室之時，將附表一（一）所示之海洛因置於
    桌上，當林宗德之面，以小剪刀將海洛因塊剪成小塊分裝，
    是否企圖使林宗德起意購買海洛因？
三、茲查本案在ＰＧ─3886號自用小客車內以及「好伯春汽車旅
    館」303 室桌上查獲之毒品，數量甚多，價值甚鉅，非隨身
    攜帶三兩小包得以比擬，若須委託他人保管，若無庸豈有不
    上訴人即被告一一清點或仔細叮嚀，亦不至於隨手丟包；而
    如此大量毒品，由任何人攜帶均冒極大風險，豈有改由上訴
    人即被告攜帶即無風險之理？又若係所謂劉建民者因風險極
    大始寄託上訴人即被告保管，上訴人即被告掩蔽隱藏猶恐不
    及，豈有反而召來林宗德且出示予林宗德？而林宗德並不具
    鑑識毒品之專業，上訴人即被告亦未與之論及毒品之真假。
    是故，上訴人即被告所為劉建民欲返回臺北，身上攜帶毒品
    恐有危險，乃將毒品丟置小客車內，其因恐劉建民留下假海
    洛因而嗣後索還真海洛因，故於好伯春汽車旅館找林宗德前
    來鑑定真假云云，全然不合情理，不足採信。
    況上訴人即被告於警詢係供稱：警方於桌上及我車上查獲之
    毒品均是一個住在臺北，綽號「老二」之男子放我這的，桌
    上的五萬元是林宗德所有。「老二」年約四十幾歲，其餘年
    籍我不清楚，平日均以「老二」行動電話聯絡，是朋友介紹
    的，他原本打算賣給我，但我沒錢，亦沒再做毒品買賣，故
    我不向他買，但「老二」說毒品帶來帶去很危險，故寄放在
    我這，「老二」是在89年11月4日1時許，在內壢省道旁寄放
    給我，我一直隨車帶著，我分裝海洛因是好玩的，因我不知
    海洛因是毒品。林宗德有要向我購買安非他命，但我想安非
    他命是「老二」所有…云云（見偵查卷第6頁背面至第8頁）
    ；在偵查中係供稱：賓館查獲之海洛因和海洛因磚、分裝袋
    ，車上查獲的安、電子秤是「老二」寄放在我這裡的。老二
    的電話在我手機內，我不知他的真實姓名。東西是老二在四
    號凌晨拿給我的，在內壢市○○路拿給我，他放在我車上就
    走了。我將東西放在車上，我拿到房間給林宗德看，看到底
    是不是海。我分裝成1 小包，只是將他拆開，挪看看是否真
    的是海洛因云云（見偵查卷第34頁背面至第35頁背面）。核
    其前後陳述不一致，則所為否認毒品為其所有一節，更見疑
    竇。
    上訴人即被告在原審90年重訴字第31號劉建民被訴販賣第一
    級、第二級毒品案件出庭，且與劉建民於91 年3月15日同時
    在庭，若本件毒品係劉建民所寄放，其早已得知警循所述「
    老二」即劉建民，且已知悉劉建民真實姓名，但迄至89年11
    月5日警詢、91年4月8 日原審調查時，尚供稱不知「老二」
    之真實姓名年籍。足見上訴人即被告所為毒品為他人寄放云
    云，係脫免刑責之託詞。又迨至本案原審93 年3月10日調查
    時，始改稱已知悉「老二」即係劉建民云云，惟僅供稱積欠
    劉建民120 萬元，既未指稱劉建民即為綽號老二寄放毒品之
    人，亦未指明劉建民係要求賠償為警查獲之毒品，足見上訴
    人即被告所為毒品係「老二」交付、「老二」即為劉建民，
    委無足採（見原審卷二第38頁至第43頁）。
    綜上所述，上訴人即被告所辯毒品為他人寄放一節，委不足
    採，堪認係上訴人即被告自己所有。
四、次查上訴人即被告為警查獲時，經警於「好伯春汽車旅館」
    303 室桌上、上訴人即被告身上、車內及住處，分別扣得附
    表一、三所示之物，經送鑑定結果，其中附表一（一）係
    屬海洛因(共28包，合計淨重651．87公克，純度百分之77．
    79，純質淨重507．09公克)、附表一（二）、（三）係
    屬安非他命（共15包，合計淨重為483．3公克，平均純度高
    達百分之95)、附表一（一）、（三）之電子秤2臺及附
    表三之研磨機上，均含無法獨立析離之海洛因、安非他命
    成分，有法務部調查局（八九）陸(一）字第8910468號、第
    00000000號鑑定通知書（見偵查卷第58頁、第59頁）、法務
    部調查局調科壹字第09123047860 號檢驗通知書、內政部警
    政署刑事警察局89年11月21日刑鑑字第178846號鑑驗通知書
    （見偵查卷第118頁）在卷為憑。
    而上訴人即被告為警查獲之電子秤2臺、研磨機1臺均含無法
    獨立析離之海洛因、安非他命成分，亦有上開鑑定函為憑。
    足見上訴人即被告係購入塊裝之高純度海洛因、安非他命後
    ，以研磨機研磨成粉末，分裝於扣案之大量分裝袋內，要屬
    無疑。
    按持有毒品之刑責甚重，且持有毒品之數量愈大風險愈高，
    上訴人即被告若非意圖營利，斷無販入如此鉅量之第一級毒
    品海洛因及第二級毒品安非他命之理，故其意圖營利而販入
    之事實，堪予認定。
五、再查關於上訴人即被告於89年10月初，在桃園縣中壢市○○
    ○路「統領保齡球館」內，同時出售林宗德海洛因、安非他
    命各半兩，總價為5 萬元，林宗德未付款之事實，業據證人
    林宗德於警詢證稱：我於89年10月3、4日左右，在中壢市○
    ○○路統領保齡球館內靠廁所角落交易海洛因及安非他命各
    半兩，是以5萬元之代價購得，我都是打他之行動電話00000
    00000與他連絡的。因為我在89 年10月3、4日向甲○○購買
    毒品的5萬元尚未付給他，故他今日（即89年11月4日）來向
    我要。因我已戒除毒癮，還完欠款後便不再向他購買任何毒
    品，故他希望藉分裝海洛因時，順道吸引我，看我會不會心
    動而再次購買等語(見偵查卷第13頁）；及至89年11月4日偵
    查初訊，證人林宗德亦為相同之陳述，而本案查獲時當場查
    扣之5 萬元復據證人林宗德證稱係償還前欠無訛，信有可徵
    ，是上訴人即被告此部份犯行，亦堪認定。
六、至於證人林宗德嗣後在原審固改稱，其係應警員之要求，始
    於警詢指證上訴人即被告販賣毒品云云，以及其在「好伯春
    汽車旅館」給付上訴人即被告之5 萬元，係償還借款云云。
    但按林宗德在警詢時倘係應警察要求，其大可於檢察官偵查
    之初立刻說明實情，其仍為與警詢相同陳述，迨至原審始翻
    異前詞，已非可信。另林宗德若僅係返還上訴人即被告5 萬
    元一般借款，隨時公然可行，斷無於深夜時分約在賓館相見
    之必要，固所翻異之說詞，亦不足採。
七、又查關於上訴人即被告意圖販賣而持有海洛因、安非他命前
    往「好伯春汽車旅館」303 室往晤林宗德，海洛因置於桌上
    ，當林宗德之面，以小剪刀將海洛因塊剪成小塊分裝之事實
    ，非惟經證人林宗德、吳馥佑證述屬實，上訴人即被告亦是
    認不諱，事證明確。按上訴人即被告此行之目的，係林宗德
    電約前去取舊帳，上訴人即被告果無誘使林宗德起意購買之
    企圖，其持有之海洛因隱藏猶恐不及，豈有當林宗德之面，
    以小剪刀將海洛因塊剪成小塊分裝之理？故上訴人即被告意
    圖販賣而持有，亦堪認定。
八、核上訴人即被告所為，其意圖營利而販入海洛因，係犯毒品
    危害防制條例第4條第1項販賣第一級毒品罪、其意圖營利而
    販入安非他命，係犯同條例第4條第2項販賣第二級毒品罪；
    其以一行為同時販入海洛因與安非他命，構成想像競合犯，
    應從一重論以該條例第4條第1項販賣第一級毒品罪。次按販
    賣毒品罪固販入或售出右其一即成立販賣既遂，但若僅當次
    販入後，僅一次售出，則一次既販入與售出構成販賣之一行
    為，亦屬單純之一罪。本件上訴人即被告意圖營利販入大量
    第一級毒品，僅出售予林宗德一次，價5 萬元，自屬單純一
    次販賣第一級毒品罪。又上訴人即被告固意圖販賣而持有海
    洛因、安非他命前往「好伯春汽車旅館」303 室往晤林宗德
    ，已如前述，意圖販賣而持有之行為，自始於意圖營利而販
    入之時即已存在，其在著手賣出前，惟行為之繼續，不另論
    罪。
九、原審予以論科，固非無見。惟公訴人起訴上訴人即被告其他
    販賣第一、二級毒品犯行，尚屬不能證明（詳如後述），原
    審一併論罪，尚有未洽。上訴人即被告上訴意指否認犯罪云
    云，固非可取，但原判決既有違誤，即屬不可維持，本院自
    應將原判決撤銷改判。查上訴人即被告曾因非法吸用、販賣
    化學合成麻醉藥品，經原審法院及本院分別判處有期徒刑10
    月、5年4月確定，定應執行刑為有期徒刑5年10 月，並於87
    年4月24日假釋出監；89年10月29 日縮刑期滿執行完畢，有
    本院被告全國前案紀錄表在卷為憑，上訴人即被告於有期徒
    刑執行完畢後5 年內再犯本件有期徒刑以上之罪，為累犯，
    惟因所犯法定刑為死刑或無期徒刑，依法不得加重其刑。爰
    審酌上訴人即被告素行不良，曾有多次前科，本件販入第一
    級及第二級毒品之數量龐大，對社會大眾危害重大，且犯後
    毫無悔意等一切情狀，又本件上訴人即被告之犯罪情狀，查
    無客觀上足以憫恕之理由，爰依法量處無期徒刑，並依法宣
    告褫奪公權終身。
    扣案附表一（一）、、一（二）、一（三）、三
    所示之毒品，均應依毒品危害防制條例第18條第1 項前段
    之規定，沒收銷燬之；扣案如附表一（一）、一（二）
    、三、、、所示之物，均為上訴人即被告所有並供
    犯罪所用；扣案5 萬元則為上訴人即被告所有販賣毒品所得
    （包括販賣第一級毒品及第二級毒品之所得）。
    自均應依毒品危害防制條例第十九條第一項之規定宣告沒收
    。至扣案附表二所示之物，為林宗德所有；附表三、、
    雖為被告所有之物，然尚無從認定與本件犯行有關，故不
    為諭知沒收。
貳、不另為無罪諭知部分：
一、公訴意旨另以：上訴人即被告於89年9 月初．在桃園縣中壢
    市○○○路「統領保齡球館」內，販賣林宗德海洛因、安非
    他命各半兩（89年10月在同址販賣部分即本件判罪部分）。
    嗣於同年11月4日凌晨4時49分33秒許，接獲林宗德來電，即
    攜帶附表一所示之海洛因、安非他命前往「好伯春汽車旅館
    」303室內，再度販賣林宗德第二級毒品(起訴書未敘明第一
    級毒品海洛因或第二級毒品安非他命或兩者皆有），惟出示
    毒品以剪刀剪開時，當場經警查獲。因認上訴人即被告另犯
    有毒品危害防制條例第4條第1項、第2 項販賣第一級毒品及
    第二級毒品犯行云云。
二、經查上訴人即被告被訴此部份犯行，固據證人林宗德於警詢
    證稱：我共向甲○○購得安非他命及海洛因2 次，第一次是
    於89年9月3、4日左右，第二次於89年10月3、4日左右，2次
    均在中壢市○○○路統領保齡球館內靠廁所角落交易，每次
    交易海洛因及安非他命各半兩，是以5 萬元之代價購得，我
    都是打他之行動電話0000000000與他連絡云云。茲查其中上
    訴人即被告於89年10月販賣第一級及第二級毒品事實，有林
    宗德於同年11月4日凌晨在「好伯春汽車旅館」303室償還之
    價金5 萬元可資佐證，以認定並判罪，如前所述；惟其中林
    宗德所述上訴人即被告於89年9 月販賣部分，除林宗德此項
    警詢證詞之外，並查無其他證據足資佐證，自不能逕信為真
    。
三、又林宗德經檢察官解送法務部調查局測謊，就林宗德稱「未
    曾向甲○○購買毒品」，經該局以控制問題法及混合問題法
    實施測謊，呈情緒波動之反應，研判有說謊，固有該局（九
    ０）陸（三）字第90003481號鑑定通知書、92年12月29日調
    科參字第09200489290 號函各一紙在卷可考，惟林宗德所述
    上訴人即被告於89年9月與10 月兩次販賣毒品之地點雖同，
    但有無佐證則異，前開測謊鑑定並未分別設題發問，所為鑑
    定結果，可否針對此無佐證部分解讀，已有疑義。況林宗德
    一併對有無佐證之兩部分回答，若其中一部份說謊，即足以
    呈情緒波動之反應，故不能以之作為判斷上訴人即被告於89
    年9月販賣毒品予林宗德（即此無佐證部分），併此敘明。
四、綜上所述，上訴人即被告被訴於89年9 月初．在桃園縣中壢
    市○○○路「統領保齡球館」內，販賣毒品予林宗德部份之
    犯行，犯罪不能證明。惟公訴認既認與判罪部分為連續犯，
    即屬裁判上一罪，本院自毋庸另為無罪之諭知，附此敘明。
據上論斷，應依刑事訴訟法第369條第1項前段、第364條、第299
條第1項前段，毒品危害防制條例第4條第1項、第2項、第18條第
1項前段、第19條第1項，刑法第11條前段、第55條、第47條、第
37條第1項，判決如主文。
本案經檢察官邱美育到庭執行職務。
中    華    民    國    95    年    11  月    30    日
                  刑事第三庭    審判長法  官  許國宏
                                      法  官  沈宜生
                                      法  官  陳祐治
以上正本證明與原本無異。
如不服本判決，應於收受送達後十日內向本院提出上訴書狀，其
未敘述上訴之理由者並得於提起上訴後十日內向本院補提理由書
（均須按他造當事人之人數附繕本）。
                                      書記官  蔡慧娟
中    華    民    國    95    年    11    月    30    日
附錄：本案論罪科刑法條全文
毒品危害防制條例第四條第一項、第二項
製造、運輸、販賣第一級毒品者，處死刑或無期徒刑；處無期徒
刑者，得併科新台幣一千萬元以下罰金。
製造、運輸、販賣第二級毒品者，處無期徒刑或七年以上有期徒
刑，得併科新台幣七百萬元以下罰金。
附表一：
（一）甲○○由ＰＧ－3886號自用小客車內取出：海洛因28包
      （其中1包為海洛因塊，合計淨重651．87公克，純度百分
      之77．79，純質淨重507．09公克)、含無法獨立析離之
      海洛因、安非他命成分之電子秤1臺、分裝袋5大包；甲
      ○○將該等物品置於「好伯春汽車旅館」303 室桌上，為
      警當場扣獲。
（二）警方再在甲○○之身上扣得：安非他命1包(重量、純度
      見附表一（三））、甲○○持用之0000000000號行動
      電話1支（沒收時僅限於機體，不及門號）。
（三）警方又在甲○○駕駛之ＰＧ－3886號自用小客車內扣得：
      安非他命14包（此14包安非他命連同在甲○○身上扣得
      之1包安非他命之總淨重為483．3 公克，平均純度高達百
      分之95）、含無法獨立析離之海洛因、安非他命成分之
      電子秤1臺。
附表二：無毒品成分之白粉2包（合計淨重26．41公克）、
      含無法獨立析離之海洛因之殘渣袋7只、大麻煙草1袋（
      淨重0.56公克）、削尖吸管4支、現金61，600元。
附表三：含無法獨立析離之海洛因、安非他命成分之研磨機1
      臺、無毒品成分之不明白色粉末2包（合計淨重197．45
      公克)、分裝袋1大包、毛刷1支、湯匙2支、壓製
      機2組、千斤頂3臺、玻璃球2個。


司法院資訊處製作；財團法人民間司法改革基金會備份。
